臺灣新北地方法院刑事判決
111年度金訴字第347號
公  訴  人  臺灣新北地方檢察署檢察官
被      告  張妙蔓


上列被告因詐欺等案件，經檢察官提起公訴（110年度偵字第356
64號、第35977號、第41906號、第42754號、第42937號、第4707
3號、111年度偵字第1007號、第3385號）及移送併案審理（111
年度偵字第4173號、110年度偵字第43205號、111年度偵字第904
7號），本院合議庭以裁定進行簡式審判程序，判決如下：
    主  文
甲○○幫助犯洗錢罪，累犯，處有期徒刑參月，併科罰金新臺幣貳
萬元，罰金如易服勞役，以新臺幣壹仟元折算壹日。
    事  實
一、甲○○依其智識程度，可預見提供自己金融機構帳戶之網路銀
    行帳號及密碼等供他人使用，可能幫助他人以該帳戶作為收
    取詐騙被害人所得財物，及作為人頭帳戶隱匿詐欺所得之去
    向、所在，然甲○○竟仍抱持縱上開情節屬實亦不違背其本意
    之不確定故意，基於幫助他人詐欺取財、幫助他人洗錢之犯
    意，於民國110年5月25日，將其前於華南商業銀行所開立帳
    號000000000000號帳戶（下稱華南銀行帳戶）、臺灣土地銀
    行所開立帳號000000000000號帳戶（下稱土地銀行帳戶）之
    網路銀行帳號、密碼，均以通訊軟體TELEGRAM告知「賴文翔
    」之成年男姓友人（「賴文翔」所涉詐欺等犯行，由檢察官
    另案偵辦），以此方式幫助「賴文翔」所屬詐欺集團為詐欺
    取財、洗錢之犯行。嗣「賴文翔」所屬詐欺集團成員於取得
    甲○○上開華南銀行、土地銀行帳戶之網路銀行帳號及密碼後
    ，即基於意圖為自己不法所有之詐欺取財、隱匿詐欺犯罪所
    得去向、所在之洗錢犯意，先後以於如附表一所示之詐欺方
    式，詐騙如附表一所示之各被害人，致各該被害人均因而陷
    於錯誤，分別於如附表一所示之匯款時間，將如附表一所示
    之款項均匯至如附表一所示帳戶內，由該詐欺集團成員以網
    路銀行轉帳方式轉帳後自行提領，隱匿該等詐欺犯罪所得之
    去向、所在。嗣因如附表一所示之各被害人於遭詐騙後，均
    發覺有異，經報警處理，始循線偵得上情。
二、案經如附表一所示之被害人分別訴由轄區警局，由臺中市政
    府警察局第一分局、新竹市警察局第一分局、第二分局、新
    北市政府警察局金山分局、三重分局、嘉義市警察局第二分
    局、高雄市政府警察局苓雅分局、桃園市政府警察局楊梅分
    局報請臺灣新北地方法院檢察署檢察官偵查起訴及移送併案
    審理。
    理  由
一、認定事實所憑之證據：
　　上揭事實，業據被告甲○○於本院審理時坦白承認，並有如附
    表二所載各項證據（卷頁出處詳附表二）、被告所提出其與
    「賴文翔」間手機通訊軟體對話翻拍照片數幀（見偵卷㈠第1
    06-125頁）、本案華南銀行帳戶開戶基本資料及交易明細1
    份（見偵卷㈠第49-58頁）、本案土地銀行帳戶開戶基本資料
    及交易明細1份（見偵卷㈦第7-14頁）等在卷可憑，足認被告
    上開自白，核與事實相符。本案事證明確，被告犯行堪以認
    定。
二、論罪科刑：
　㈠核被告所為，係犯刑法第30條第1項、第339條第1項之幫助詐
    欺取財罪（詐欺取財罪屬洗錢防制法第3條第2款所明定之特
    定犯罪），及刑法第30條第1項、洗錢防制法第2條第2款、
    第14條第1項之幫助洗錢罪。「賴文翔」所屬詐欺集團成員
    詐騙如附表一編號1、2、編號4至6、編號8至10、編號15所
    示各告訴人先後多次匯款之行為，均係各基於單一之詐欺取
    財犯意，利用各告訴人陷於相同之錯誤情境，於時間、空間
    緊密相連之環境下所為之接續行為，各僅論以一詐欺取財罪
    。
　㈡被告以一提供帳戶之幫助行為，幫助「賴文翔」所屬詐欺集
    團成員先後詐騙如附表一所示之各告訴人，及幫助隱匿各次
    詐欺所得之去向、所在，而觸犯數幫助詐欺取財、幫助洗錢
    罪名，為想像競合犯，應依刑法第55條規定，從一重之幫助
    洗錢罪處斷。檢察官雖僅就被告幫助「賴文翔」所屬詐欺集
    團成員詐騙如附表一編號1至8所示各告訴人之幫助詐欺取財
    、幫助洗錢犯行部分提起公訴，惟被告其餘幫助詐欺取財、
    幫助洗錢犯行，既與上開經起訴並經本院論罪之犯行間，有
    想像競合之裁判上一罪關係，為起訴之效力所及，被告幫助
    詐騙如附表一編號9至15所示告訴人之幫助詐欺取財、幫助
    洗錢犯行，復經檢察官移送併案審理（111年度偵字第4173
    號、110年度偵字第43205號、111年度偵字第9047號），本
    院自得併予審究，附此敘明。
　㈢被告係幫助「賴文翔」所屬詐欺集團成員為洗錢之犯行，為
    幫助犯，其行為之可責性較直接為洗錢行為之正犯為輕，依
    刑法第30條第2項規定，減輕其刑。
　㈣被告於本院審理時自白洗錢犯行，應依洗錢防制法第16條第2
    項規定，減輕其刑，並與前述㈢之刑罰減刑事由遞減輕之。
　㈤被告前因公共危險（酒後駕車）案件，經臺灣臺北地方法院
    以109年度交簡字第286號判處有期徒刑3月，如易科罰金以
    新臺幣（下同）1千元折算1日確定，而於109年8月14日易科
    罰金執行完畢，有臺灣高等法院被告前案紀錄表1份在卷可
    按，其於受有期徒刑之執行完畢後，5年內故意再犯本案有
    期徒刑以上之罪，為累犯，依刑法第47條第1項規定，固應
    加重其刑；惟108年2月22日公布之司法院釋字第775號解釋
    ，其解釋意旨認：累犯加重本刑之規定不分情節，基於累犯
    者有其特別惡性及對刑罰反應力薄弱等立法理由，一律須加
    重最低本刑，於不符合刑法第59條所定要件之情形下，致生
    行為人所受之刑罰超過其所應負擔罪責之個案，不符憲法罪
    刑相當原則，牴觸憲法第23條比例原則，於有關機關依本解
    釋意旨修法前，為避免發生上述罪刑不相當之情形，法院就
    該個案應依本解釋意旨，裁量是否加重最低本刑。基此，本
    院審酌被告前述有期徒刑執行完畢之案件（酒後駕車行為）
    ，與本案提供帳戶幫助他人犯罪之行為，兩者並無任何相似
    性，前後犯罪類型迥不相同，且被告於該案之執行，係以易
    科罰金方式執行完畢，並未實際入監執行，尚乏堅強之理由
    認被告確具有特別之惡性，或對於有期徒刑之刑罰反應力薄
    弱，而有必須加重其最低本刑之正當必要性；被告上開前案
    執行紀錄，倘作為加重最低本刑之事由，實不無過度侵害之
    虞。從而，本院認依前揭司法院釋字第775號解釋之意旨，
    本案不應以刑法第47條第1項之規定加重被告所犯罪名之最
    低本刑，附此敘明。
　㈥爰以行為人之責任為基礎，審酌被告之犯罪動機、目的、手
    段，其行為對於各告訴人所造成之損害程度非輕，且其行為
    助長社會上「人頭文化」歪風，導致詐欺犯罪追查不易，形
    成查緝死角，亦破壞金融秩序之健全，兼衡被告自陳五專肄
    業，現從事餐飲業工作，月薪約3萬3千元，現撫養未成年女
    兒及母親等智識及生活狀況，及被告犯後於本院審理時已坦
    承犯行，知所悔悟，犯後態度尚稱良好等一切情狀，量處如
    主文所示之刑，並諭知罰金易服勞役之折算標準。
　㈦被告雖提供本案華南銀行、土地銀行等帳戶予「賴文翔」使
    用，惟並未取得任何對價，此據被告陳明在卷，復查無積極
    證據足認被告有因本案犯行而獲有何等犯罪所得，自不生對
    於犯罪所得諭知沒收，追徵之問題，併予敘明。
據上論斷，應依刑事訴訟法第273條之1第1項、第299條第1項前
段，洗錢防制法第2條第2款、第14條第1項、第16條第2項，刑法
第11條前段、第30條第1項、第2項、第339條第1項、第55條、第
47條第1項、第42條第3項前段，刑法施行法第1條之1第1項，判
決如主文。
本案由檢察官乙○○偵查起訴及移送併案審理，經檢察官張靜薰到
庭實行公訴。
中　　華　　民　　國　111 　　年　　4 　　月　　25　　日
                  刑事第一庭  法  官  劉景宜
上列正本證明與原本無異。
如不服本判決，應於判決送達後20日內敘明上訴理由，向本院提
出上訴狀 (應附繕本) ，上訴於臺灣高等法院。其未敘述上訴理
由者，應於上訴期間屆滿後20日內向本院補提理由書「切勿逕送
上級法院」。
                              書記官　田世杰
中　　華　　民　　國　111 　　年　　4 　　月　　25　　日
附表一
編號 被害人 詐欺方式 匯款時間及金額（新臺幣） 匯入帳戶 1 蔡宛伶 (告訴人) 詐欺集團成員以通訊軟體LINE暱稱「Anna韻涵」等，向蔡宛伶佯稱可透過「E智能投顧」投資云云，致蔡宛伶因而陷於錯誤，依指示匯款。 ⒈110年5月27日12時22分許轉帳3萬5千元 ⒉110年5月27日15時29分許轉帳5萬元 華南銀行帳戶    ⒊110年5月25日12時27分許轉帳4萬2千元 ⒋110年5月25日13時50分許轉帳3萬1千元 ⒌110年5月25日16時3分許轉帳3萬元 ⒍110年5月26日12時33分許轉帳3萬元 ⒎110年5月26日13時57分許轉帳4萬5千元 土地銀行帳戶 2 林益正 (告訴人) 詐欺集團成員以通訊軟體LINE暱稱「Rebecca」、「Analyst-Christy」、「可筑」，向林益正佯稱可至「臺灣理財魔方」網站投資，獲利穩定云云，致林益正因而陷於錯誤，依指示匯款。 ⒈110年5月25日（起訴書誤載為26日）16時12分許 　轉帳2萬元 ⒉110年5月26日14時29分許轉帳5萬元 ⒊110年5月26日14時31分許轉帳5萬元 土地銀行帳戶 3 歐陽潁𦿒 （告訴人；起訴書誤載為歐陽穎𦿒） 詐欺集團成員以通訊軟體LINE暱稱「文豪」、「巧芯」等，向歐陽潁𦿒佯稱可至「美盛」博羿網站儲值註冊賺錢云云，致歐陽潁𦿒因而陷於錯誤，依指示匯款。 110年5月27日12時24分許 匯款22萬5千元  華南銀行帳戶 4 邱偉宸 (告訴人) 詐欺集團成員以通訊軟體LINE暱稱「Assistant-Carol」、「Professor-騰昊」等，向邱偉宸佯稱可報名投資課程，可獲利3至5倍，並可協助投資云云，致邱偉宸因而陷於錯誤，依指示匯款。 ⒈110年5月26日10時36分許轉帳10萬元 ⒉110年5月26日10時37分許轉帳10萬元 ⒊110年5月26日10時39分許轉帳4,086元 土地銀行帳戶 5 張宇熙(告訴人) 詐欺集團成員以通訊軟體LINE暱稱「力豪」，向張宇熙佯稱可出售8張MSI 3070顯示卡云云，致張宇熙因而陷於錯誤，依指示匯款。 ⒈110年5月25日20時49分許轉帳5萬元 ⒉110年5月25日20時51分許轉帳5萬元 土地銀行帳戶 6 鄭閩綸(告訴人) 詐欺集團成員以通訊軟體LINE暱稱「雯婷」等，向鄭閩綸佯稱可參加投資社群及課程，並可至「www.russell4m.com」平台投資云云，致鄭閩綸因而陷於錯誤，依指示匯款。 ⒈110年5月27日15時15分許轉帳5萬元 ⒉110年5月27日15時16分許轉帳5萬元  　 華南銀行帳戶 7 陳玟臻(告訴人) 詐欺集團成員以通訊軟體LINE暱稱「小米妮」，向陳玟臻佯稱可至「多元化資產管理」工作平台進行小額投資云云，致陳玟臻因而陷於錯誤，依指示匯款。 110年5月25日17時35分許 轉帳3千元  土地銀行帳戶 8 黃俊憲(告訴人) 詐欺集團成員自稱為「郡湞庭」，向黃俊憲佯稱可至「russell4m.com」網站投資虛擬貨幣，並由老師指導操作投資云云，致黃俊憲因而陷於錯誤，依指示匯款。 ⒈110年5月25日21時16分許轉帳5萬元 ⒉110年5月25日21時18分許轉帳2萬元 ⒊110年5月25日21時07分許轉帳3萬元 ⒋110年5月25日19時58分許轉帳3萬元 土地銀行帳戶    ⒌110年5月26日17時27分許轉帳3萬元 ⒍110年5月26日17時31分許轉帳7,000元 ⒎110年5月26日17時22分許轉帳3萬元 華南銀行帳戶  9 邱雅敏(告訴人) 詐欺集團成員使用通訊軟體LINE向邱雅敏佯稱可於「DECODE4WORLD」網站操作投資云云，致邱雅敏因而陷於錯誤，依指示匯款。 ⒈110年5月25日12時22分許轉帳4萬2千元 ⒉110年5月25日13時44分許轉帳3萬1千元 ⒊110年5月25日16時27分許轉帳3萬元 ⒋110年5月26日12時34分許轉帳3萬元 土地銀行帳戶    ⒌110年5月27日12時17分許轉帳4萬5千元 華南銀行帳戶 10 陳逸如(告訴人) 詐欺集團成員以通訊軟體LINE暱稱「心慧」，向陳逸如佯稱可至「russell4m.com」網站投資虛擬貨幣云云，致陳逸如因而陷於錯誤，依指示匯款。 ⒈110年5月27日17時2分許轉帳3萬元 ⒉110年5月27日17時3分許轉帳3萬元  華南銀行帳戶 11 黃怡甄(告訴人) 詐欺集團成員以通訊軟體LINE暱稱「蔚茵」、「智能企劃」等，向黃怡甄佯稱可至特定網站開通系統投資云云，致黃怡甄因而陷於錯誤，依指示匯款。 110年5月25日18時45分許 轉帳5萬元 華南銀行帳戶 12 林宸靚(告訴人) 詐欺集團成員以通訊軟體LINE暱稱「rourou」、「神力女超人」，向林宸靚佯稱可至小額投資網站投資賺錢云云，致林宸靚因而陷於錯誤，依指示匯款。 110年5月26日16時52分許 轉帳10萬元 華南銀行帳戶 13 陳俊孝(告訴人) 詐欺集團成員以通訊軟體LINE暱稱「曉華」，向陳俊孝佯稱可至「美盛創投」投資網站投資獲利云云，致陳俊孝因而陷於錯誤，依指示匯款。 110年5月27日14時48分許 轉帳1萬7,500元 華南銀行帳戶 14 施宛伶(告訴人) 詐欺集團成員以通訊軟體LINE暱稱「劉峻豪」，向施宛伶佯稱可至「www.qingming-tw.com」網站投資獲利云云，致施宛伶因而陷於錯誤，依指示匯款。 110年5月26日22時54分許 轉帳2萬元 華南銀行帳戶 15 劉權瑋(告訴人) 詐欺集團成員以通訊軟體LINE暱稱「琳霜」，向劉權瑋佯稱可至「美盛」網站投資獲利云云，致劉權瑋因而陷於錯誤，依指示匯款。 ⒈110年5月25日17時38分許轉帳10萬元 ⒉110年5月25日17時39分許轉帳10萬元  土地銀行帳戶 

附表二　　
編號 告訴人 證據名稱 卷頁出處 偵卷㈠即【110年度偵字第35664號偵查卷】 偵卷㈡即【110年度偵字第35977號偵查卷】 偵卷㈢即【110年度偵字第41906號偵查卷】 偵卷㈣即【110年度偵字第42754號偵查卷】 偵卷㈤即【110年度偵字第42937號偵查卷】 偵卷㈥即【110年度偵字第47073號偵查卷】 偵卷㈦即【111年度偵字第1007號偵查卷】 偵卷㈧即【111年度偵字第3385號偵查卷】 偵卷㈨即【111年度偵字第4173號偵查卷】 偵卷㈩即【110年度偵字第43205號偵查卷】 偵卷即【111年度偵字第9047號偵查卷】 1 蔡宛玲 告訴人蔡宛玲於警詢中之陳述 偵卷㈠P17-18   轉帳紀錄數紙 偵卷㈠P59-62   告訴人蔡宛伶與詐欺集團成員之對話紀錄 偵卷㈠P67-88 2 林益正 告訴人林益正於警詢中之陳述 偵卷㈡P4   轉帳紀錄3紙 偵卷㈡P15   告訴人林益正與詐欺集團成員之對話紀錄 偵卷㈡P17-29 3 歐陽潁𦿒 告訴人歐陽潁𦿒於警詢中之陳述 偵卷㈢P11-12   存款憑條1紙 偵卷㈢P28   告訴人歐陽潁𦿒與詐欺集團成員之對話紀錄 偵卷㈢P29-47 4 邱偉宸 告訴人邱偉宸於警詢中之陳述 偵卷㈣P10-14   告訴人邱偉宸與詐欺集團成員之對話紀錄 偵卷㈣P49-71 5 張宇熙 告訴人張宇熙於警詢中之陳述 偵卷㈤P19-20   轉帳紀錄2紙 偵卷㈤P37   告訴人張宇熙與詐欺集團成員之對話紀錄 偵卷㈤P44-48、P54-55 6 鄭閩綸 告訴人鄭閩綸於警詢中之陳述 偵卷㈥8-9   轉帳明細1紙 偵卷㈥P24   網站頁面及對話紀錄 偵卷㈥P24-29 7 陳玟臻 告訴人陳玟臻於警詢中之陳述 偵卷㈦P15   告訴人陳玟臻與詐欺集團成員之對話紀錄 偵卷㈦P28-29   帳戶存摺封面照片 偵卷㈦P30 8 黃俊憲 告訴人黃俊憲於警詢中之陳述 偵卷㈧P11-15   交易明細表3紙 偵卷㈧P16   帳戶存摺鋒面及手機翻拍照片 偵卷㈧P18-20 9 邱雅敏 告訴人邱雅敏於警詢中之陳述 偵卷㈨P51-55   告訴人邱雅敏與詐欺集團成員之對話紀錄 偵卷㈨P73-76   轉帳紀錄數紙 偵卷㈨P78-80 10 陳逸如 告訴人陳逸如於警詢中之陳述 偵卷㈩P103-104 11 黃怡甄 告訴人黃怡甄於警詢中之陳述 偵卷㈩P40-41   交易明細1紙 偵卷㈩P48   告訴人黃怡甄與詐欺集團成員之對話紀錄 偵卷㈩P49-70 12 林宸靚 告訴人林宸靚於警詢中之陳述 偵卷㈩P77   告訴人林宸靚與詐欺集團成員之對話紀錄 偵卷㈩P82-83 13 陳俊孝 告訴人陳俊孝於警詢中之陳述 偵卷㈩P88-90   告訴人陳俊孝與詐欺集團成員之對話紀錄 偵卷㈩P94-101 14 施宛伶 告訴人施宛伶於警詢中之陳述 偵卷㈩P17-18   交易明細及對話紀錄 偵卷㈩P24-36 15 劉權瑋 告訴人劉權瑋於警詢中之陳述 偵卷P14   交易明細及對話紀錄 偵卷P21-26 
附錄本案論罪科刑法條全文：
洗錢防制法第2 條
本法所稱洗錢，指下列行為：
一、意圖掩飾或隱匿特定犯罪所得來源，或使他人逃避刑事追訴
    ，而移轉或變更特定犯罪所得。
二、掩飾或隱匿特定犯罪所得之本質、來源、去向、所在、所有
    權、處分權或其他權益者。
三、收受、持有或使用他人之特定犯罪所得。

洗錢防制法第14條
有第二條各款所列洗錢行為者，處7 年以下有期徒刑，併科新臺
幣5 百萬元以下罰金。
前項之未遂犯罰之。
前二項情形，不得科以超過其特定犯罪所定最重本刑之刑。

中華民國刑法第339條
（普通詐欺罪）
意圖為自己或第三人不法之所有，以詐術使人將本人或第三人之
物交付者，處5 年以下有期徒刑、拘役或科或併科50萬元以下罰
金。
以前項方法得財產上不法之利益或使第三人得之者，亦同。
前二項之未遂犯罰之。